【裁判字號】    92,訴,571
【裁判日期】    920623
【裁判案由】    債務人異議之訴
【裁判全文】
臺灣臺中地方法院民事判決  九十二年度訴字第五七一號
    原      告  丙○○
    訴訟代理人  吳雄仁  律師
    被      告  合作金庫銀行股份有限公司
    法定代理人  乙○○
    訴訟代理人  甲○○
右當事人間債務人異議之訴事件，本院判決如左：
    主      文
本院九十一年度執七字第四七二０七號給付票款強制執行事件，就原告對第三人元富
證券學士分公司之股票債權，所為之強制執行程序，應予撤銷。
訴訟費用由被告負擔。
    事      實
一、原告方面：
  (一)聲明：如主文所示。
  (二)陳述：被告於民國九十一年十二月十八日以鈞院八十九年度民執七字第一三七九
    號債權憑證為執行名義，並以原告對第三人元富證券學士分公司之股票債權為標
    的而聲請強制執行，並經鈞院核發禁止被告收取股票債權或為其他處分，及第三
    人元富證券學士分公司等亦不得對債務人清償之執行命令在案（即鈞院以九十一
    年度執七字第四七二０七號給付票款強制執行事件），惟上開債權憑證，係溯自
    八十九年度民執七字第一三七九號債權憑證換發而來，而八十九年度民執七字第
    一三七九號債權憑證，則溯源自鈞院八十四年民執七字第八五九號債權憑證換發
    而來，而鈞院八十四年民執七字第八五九號債權憑證，又溯源自七十九年民執七
    字第九一五號債權憑證換發而來，七十九年民執七字第九一五號債權憑證，則再
    溯源自鈞院六十八年度票字第二三九四號之本票准予強制執行裁定換發而來。而
    鈞院六十八年度票字第二三九四號本票准予強制執行裁定，所裁定准許之本票，
    係由原告與訴外人廖王碧桃、林江玉翠三人共同所簽發，被告取得鈞院七十九年
    二月二十三日所換發之債權憑證後，卻遲至八十四年二月八日始聲請換發債權憑
    證，顯已逾越票據法第二十二條第一項之三年時效期間，其本票發票人之請求權
    ，自已罹於時效，退步言，被告於八十四年三月四日取得鈞院於八十四年二月二
    十八日所換發之八十四年民執七字第八五九號債權憑證後，其遲至八十九年一月
    十三日始持該債權憑證再聲請換發債權憑證，亦已超過三年，已罹於時效，其於
    八十九年所換發之八十九年民執七字第一三七九號債權憑證，亦不生中斷時效事
    由，原告自得提起異議之訴，以排除該執行名義之執行。
  (三)證據：提出本院八十九年度民執七字第一三七九號債權憑證影本、九十一年度執
    七字第四七二０七號執行命令影本各一件為證，並聲請調閱本院八十四年度民執
    七字第八五九號、八十九年民執七字第一三七九號、九十一年度執七字第四七二
    ０七號民事執行卷。
二、被告方面：
  (一)聲明：原告之訴駁回。
  (二)陳述：
  1.原告曾於六十八年六月二十三日簽發本票一紙，面額新臺幣（下同）一百七十萬
    元，並曾陸續還款，現尚欠本金一百零一萬九千二百八十七元，其中所清償之一
    部分本金及利息情形觀之，足證原告確有借款該筆借款未為清償，被告自得依據
    票據法第二十二條第四項之規定本於原告所受利益之限度內，請求償還。
  2.被告於九十年一月十日聲請就原告位於臺中市○○路二九一巷十號經營之新商書
    局內之動產聲請強制執行，雖因消息走漏致執行未果，惟原告係將其所新開之書
    局之相關產權登記於其子名下，且原告至今仍居住於該處，原告應知悉右開筆債
    權存在，且默認債權存在，依民法第一百二十九條之規定，堪認原告已承認，是
    時效自應至九十年一月十日重新起算。
  (三)證據：提出本票、催收款項帳卡、強制執行聲請狀、本院八十九年度民執七字第
    一三七九號債權憑證影本各一件為證。
    理    由
一、原告起訴主張被告於九十一年十二月十八日以本院八十九年度民執七字第一三七
    九號債權憑證為執行名義，並以被告對第三人元富證券學士分公司之股票債權為
    強制執行標的，並經鈞院核發禁止被告收取股票債權或為其他處分，及第三人元
    富證券學士分公司亦不得對債務人清償之執行命令在案（即本院以九十一年度執
    七字第四七二０七號給付票款強制執行事件），惟上開債權憑證，係溯自本院八
    十九年度民執七字第一三七九號債權憑證換發而來，而八十九年度民執七字第一
    三七九號債權憑證，則溯源自本院八十四年民執七字第八五九號債權憑證換發而
    來，而八十四年民執七字第八五九號債權憑證，又溯源自本院七十九年民執七字
    第九一五號債權憑證換發而來，又七十九年民執七字第九一五號債權憑證，則再
    溯源自本院六十八年度票字第二三九四號之本票准予強制執行裁定換發而來。而
    本院六十八年度票字第二三九四號本票准予強制執行裁定，所裁定准許之本票，
    係由原告與訴外人廖王碧桃、林江玉翠三人共同所簽發，面額為一百七十萬元，
    到期日為六十八年九月二十日，被告於八十四年三月四日取得本院於八十四年二
    月二十八日所換發之八十四年民執七字第八五九號債權憑證後，卻遲至八十九年
    一月十三日始持該債權憑證再聲請本院換發債權憑證等事實，提出本院八十九年
    度民執七字第一三七九號債權憑證影本、九十一年度執七字第四七二０七號執行
    命令影本各一件為證，並經本院調閱本院八十四年度民執七字第八五九號、八十
    九年民執七字第一三七九號、九十一年度執七字第四七二０七號民事執行卷查核
    相符，被告對上情，復不爭執，堪信屬實。
二、被告雖抗辯：原告簽發前揭本票後，並曾陸續還款，現尚欠本金一百零一萬九千
    二百八十七元，其中所清償之一部分本金及利息情形觀之，足證原告確有借款該
    筆借款未為清償，被告依據票據法第二十二條第四項之規定，自得本於其所受利
    益之限度，請求償還云云，惟查，本件被告於九十一年十二月十八日向本院聲請
    強制執行所依據之執行名義，乃本院八十九年民執七字第一三七九號債權憑證，
    而該債權憑證如前所述，乃被告遞次依照本院六十八年度票字第二三九四號本票
    准予強制執行裁定聲請本院換發債權憑證而來，是被告聲請強制執行之內容乃本
    於本票上之權利而為主張，核與票據法第二十二條第四項之利益償還請求權，尚
    屬有間。
三、按民法第一百二十九條第一項第二款所謂之承認，係指義務人向請求權人表示是
    認其請求權存在之觀念通知而言，雖不以明示為限，即默示的承認，亦有承認之
    效力，惟默示之承認，與單純之沉默不同。最高法院七十四年度臺上字第一０五
    三號著有判決可參，被告又抗辯：其先前曾對原告所經營之新商書局內之動產聲
    請強制執行，因消息走漏致執行未果，惟原告係將其所新開之書局之相關產權登
    記於其子名下，且原告至今仍居住於該處，原告應知悉右開筆債權存在，且默認
    債權存在，依民法第一百二十九條之規定，堪認原告已承認，是時效自應至九十
    年一月十日重新起算等語，惟查，縱使原告知悉積欠被告本票債務屬實，然原告
    將其財產登記於其子名下並居住其內等事實，充其量亦僅顯示原告有逃避債務之
    行為，應無對被告表示承認被告之請求權存在之意思可言，被告尚難以原告有上
    開舉動，即推知原告有默示之承認之事實。從而，被告以原告已於九十年一月十
    日承認其本票債權，時效應自是時重新起算云云，尚非有據。
四、次按執行名義成立後，如有消滅或妨礙債權人請求之事由發生，債務人得於強制
    執行程序終結前，提起異議之訴；消滅時效因開始強制執行或聲請強制執行而中
    斷，又時效中斷者，自中斷之事由終止時重行起算。分別為強制執行法第十四條
    ，民法第一百二十九條第二項第五款及第一百三十七條第一項所明定。次按強制
    執行法第四條第一項第二、四、五、六各款之執行名義，其實體上之權利義務關
    係，或尚待確定，或非私法上之權利義務，自不因執行名義成立而變更其原有之
    時效期間，而債權憑證係屬強制執行第四條第一項第六款之執行名義。另本件被
    告以原告所簽發之本票聲請法院准許強制執行，行使本票上之權利，其消滅時效
    期間依據票據法第二十二條第一項之規定為三年。經查，被告取得本院於八十四
    年二月二十八日所發之八十四年執七字第八五九債權憑證，時效中斷事由終止，
    被告之本票票款請求權自取得債權憑證之翌日即八十四年三月五日起，時效重新
    起算，且消滅時效期間仍為票據法第二十二條第一項所定之三年，其時效期間應
    於八十七年三月四日屆滿，被告遲至八十九年一月十三日始持上開債權憑證聲請
    本院重新換發債權憑證，其原執行名義上之請求權已罹消滅時效。是原告主張被
    告所持執行名義所示之請求權消滅時效已完成，請求判決將本院九十一年度執七
    字第四七二０七號給付票款強制執行事件，就原告對第三人元富證券學士分公司
    之股票債權，所為之強制執行程序，應予撤銷，為有理由。
五、因本案事證已臻明確，兩造其餘主張陳述及所提之證據，均毋庸再予審酌，附此
    敘明。
六、據上論結，原告之訴為有理由，依民事訴訟法第七十八條，判決如主文。
中      華      民      國    九十二    年      六      月    二十三    日
                                    臺灣臺中地方法院民事第三庭
~B法      官  許石慶
右為正本係照原本作成
如不服本判決，應於判決送達後二十日內，向本院提出上訴狀。
中      華      民      國    九十二    年      六      月    二十三    日
~B法院書記官  魏愛玲


司法院資訊處製作；財團法人民間司法改革基金會備份。
